臺灣高等法院刑事判決　　　　　　　　　　　　　九十一年度上易字第二九五號
　　上　訴　人　臺灣士林地方法院檢察署檢察官
　　被　　　告　甲○○原名陳.
右上訴人因被告侵占案件，不服臺灣士林地方法院九十一年度易字第五三六號，中華
民國九十一年九月三日第一審判決（起訴案號：臺灣士林地方法院檢察署九十一年度
偵字第五八一七號；移送原審法院併辦案號：同署九十一年度偵字第七０七二號；移
送本院併辦案號：同署九十一年度偵字第九九九七號）提起上訴，本院判決如左：
    主  文
原判決撤銷。
甲○○連續意圖為自己不法之所有，而侵占對於業務上所持有之物，處有期徒刑壹年
。
    事  實
一、甲○○（原名陳建清，於民國八十八年十月十一日改名甲○○）曾因業務侵占案
    件，經臺灣士林地方法院判處有期徒刑八月，緩刑三年，於民國八十九年二月十
    九日確定（現仍在緩刑期中）。甲○○自九十年四月起在臺北市○○路一一號永
    美汽車股份有限公司（以下簡稱永美汽車公司，聲請簡易判決處刑書誤為鈴木汽
    車公司）內湖營業所，擔任汽車業務員工作，銷售鈴木牌汽車。其竟意圖為自己
    不法之所有，基於概括之犯意，自九十年十月起至九十一年三月離職間，分別於
    （一）九十年十月二十六日收受客戶力錡實業有限公司定金新台幣（下同）十二
    萬九千七百五十七元，僅將八萬元繳回永美汽車公司，侵占四萬九千七百五十七
    元；（二）九十年十月三十一日收受客戶沈李婉如定金三萬元；（三）九十年十
    二月二十日收受客戶楊智玟車用配件款二萬七千六百八十元；（四）九十一年一
    月五日收受客戶秀邦興業有限公司車用配件款一萬七千五百七十五元；（五）九
    十一年一月十日收受客戶善順工程有限公司車用配件款四萬一千七百八十元；（
    六）九十一年一月二十一日收受客戶蔡佩珍定金三萬元，並於同月二十四日要求
    蔡佩珍匯車款三十七萬四千元至其個人帳戶，僅將其中一萬元繳回永美汽車公司
    ，其餘予以侵占入己；（七）另於前開其任職期間不詳時間收受客戶潘宜青保險
    費三千五百一十元、善順工程有限公司保險費二萬九千七百六十六元、余晉祥保
險費二千三百六十二元、楊智玟保險費九千七百七十四元及領牌費二千九百五十
    三元，將上開業務上持有之車款、配件款、保險費、牌照費，先後易持有為所有
    ，將之侵占入己，總計六十萬九千一百五十七元。嗣經客戶催促交車，永美汽車
    公司始知上情。又其於九十年十二月間某日，將永美汽車公司交付、欲返還客戶
    賴文聰預繳分期購車以賴文聰為發票人，臺北銀行北投分行為付款人，票號ＰＴ
    0000000，九十一年一月十日期、面額二萬八千一百四十元支票一紙，予
    以侵占入己，並向賴文聰謊稱該支票遺失。甲○○並於九十一年二月十四日，持
    上開支票一紙向游勝益質借現金花用，嗣游勝益持上開支票向彰化銀行晴光分行
    提示時，於九十一年二月十九日退票，賴文聰經台北銀行北投分行通知始悉前情
    。
二、甲○○基於同一意圖為自己不法之所有，侵占之概括犯意，於九十年十二月十九
    日在臺北市內湖區○○○路、瑞光路附近，因與客戶賴文聰之妻丙○○認識，基
    於私人情誼，接受丙○○委託向誠隆汽車股份有限公司（以下簡稱誠隆公司）訂
    購汽車一輛，並收受丙○○所交付以賴文聰為發票人，台北銀行北投分行為付款
    人，票號ＰＴ0000000、ＰＴ0000000，九十年十二月十九日、九
    十一年一月五日期、面額各為四萬元、四萬九千元以作為購車之定金，甲○○竟
    易持有為所有，先後於九十年十二月十九日、九十一年一月十日提示兌現後，將
    款項侵占入已，甲○○嗣避不見面，經丙○○向誠隆公司查詢，始悉其情。
三、案經永美汽車公司先後訴由臺北市政府警察局北投分局、士林分局移送臺灣士林
    地方法院檢察署檢察官聲請以簡易判決處刑（原審法院認為不宜以簡易判決處刑
    改依通常程序審判）及移送原審法院併案審理，暨丙○○訴請臺灣士林地方法院
    檢察署檢察官移送本院併案審理。
    理  由
一、右揭事實，業據被告甲○○於檢察官偵查中或原審、本院審理時坦承不諱，核與
    告訴人永美汽車公司之代理人乙○○、告訴人丙○○指訴情節相符，並經證人賴
    文聰、游勝益證述明確，且有預約書、匯款單、被告侵占款項金額確認書各一紙
    、付款證明書五紙、永美汽車公司要退還給賴文聰之支票各一紙、誠隆公司訂購
    合約書、告訴人丙○○交付給被告之支票二紙（均已兌現）等影本附卷可稽。被
    告自白查與事實相符，為可採信。事證明確，被告犯行堪以認定。
二、核被告所為，侵占永美汽車公司款項部分係犯刑法第三百三十六條第二項之業務
    侵占罪；侵占告訴人丙○○之款項部分，係犯刑法第三百三十五條第一項之侵占
    罪。其先後多次侵占犯行，時間緊接，所犯基本構成要件相同之罪名，顯係基於
    概括犯意為之，應依連續犯規定論以業務侵占一罪，並加重其刑。移送併案審理
    部分雖未據檢察官起訴，惟與起訴部分有連續犯之裁判上一罪關係，為起訴效力
    所及，本院應併予審理，附此敘明。
三、原審據以論罪科刑，固非無見。惟查（一）被告於九十年十月二十六日收受客戶
    力錡實業有限公司定金十二萬九千七百五十七元，僅將八萬元繳回永美汽車公司
    ，侵占四萬九千七百五十七元，原判決載為被告收受客戶力錡實業有限公司定金
    十二萬九千七百五十六元，僅將八萬元繳回永美汽車公司，侵占四萬九千七百五
    十六元，已有未合。（二）原判決就與起訴部分有連續犯之裁判上一罪關係，為
    起訴效力所及之被告侵占告訴人丙○○之款項部分，未及併予審判，尚有未洽。
    檢察官上訴意旨執此指摘原判決不當，為有理由，自應由本院予以撤銷改判。爰
    審酌被告曾因業務侵占案件，經原審法院判刑確定，於緩刑期間又再犯本案之罪
    ，其犯罪之動機、手段、侵占款項之數額、與告訴人丙○○達成民事和解，並賠
    償告訴人丙○○一部分損害、永美汽車公司以被告薪資六萬三千一百零三元抵償
    一部分款項及被告犯罪後坦承犯行、態度良好等一切情狀，量處如主文第二項所
    示之刑。
據上論斷，應依刑事訴訟法第三百六十九條第一項前段、第三百六十四條、第二百九
十九條第一項前段，刑法第五十六條、第三百三十六條第二項，罰金罰鍰提高標準條
例第一條前段，判決如主文。
本案經檢察官施慶堂到庭執行職務。
中      華      民      國    九十一    年     十二     月    三十一    日
                              臺灣高等法院刑事第三庭
                                  審判長法  官  張  連  財
                                        法  官  張  傳  栗
                                        法  官  李  英  勇
右正本證明與原本無異。
不得上訴。
                                        書記官  陳  玲  憶
中      華      民      國     九十二   年     一       月    二        日
附錄本案論罪科刑法條全文
刑法第三百三十六條第二項：
對於業務上所持有之物，犯前條第一項之罪者，處六月以上五年以下有期徒刑，得併
科三千元以下罰金。
